臺灣屏東地方法院民事裁定　
111年度司監宣字第2號
聲  請  人  王蘭祿  

關  係  人  王廷琰  

上列當事人聲請選任受監護宣告人王涂綉妹之特別代理人事件，
本院裁定如下：
    主  文
選定王廷琰（民國00年00月00日生、身分證統一編號：Z0000000
00號）擔任受監護宣告人王涂綉妹（民國00年00月0日生、身分
證統一編號：Z000000000號）於辦理被繼承人王廷源（民國00年
0月00日生、身分證統一編號：Z000000000號、民國110年9月22
日死亡）遺產繼承分割相關事宜之特別代理人。
聲請程序費用新臺幣1,000 元由受監護宣告人王涂綉妹負擔。
    理  由
一、本件聲請意旨略以：聲請人為王涂綉妹之子，並經本院110
    年度監宣字第282 號裁定選定為王涂綉妹之監護人。因聲請
    人之父即王涂綉妹之配偶王廷源前於民國110 年9月22 日死
    亡，聲請人及王涂綉妹同為王廷源之繼承人，於辦理王廷源
    之遺產繼承分割相關事宜時，聲請人與王涂綉妹之利益相左
    ，依法不得代理，爰依法請求選定王廷琰擔任王涂綉妹辦理
    王廷源遺產繼承分割相關事宜之特別代理人。
二、按監護人之行為與受監護人之利益相反或依法不得代理時，
    法院得因監護人、受監護人、主管機關、社會福利機構或其
    他利害關係人之聲請或依職權，為受監護人選任特別代理人
    ，此即民法第1113條準用同法第1098條第2 項之規定。又該
    條所定「依法不得代理」係採廣義解釋，包括民法第106 條
    禁止自己代理或雙方代理之情形，以及其他一切因利益衝突
    、法律上禁止代理之情形而言。
三、經查聲請人主張之事實，業據其提出戶籍謄本、繼承系統表
    、財政部南區國稅局遺產稅免稅證明書等件為證。依聲請人
    聲請狀及陳報狀所述，其稱係為辦理遺產分割繼承登記而聲
    請選任特別代理人，按其所辦理事務，實質上為處理被繼承
    人王廷源之遺產繼承暨分割事宜，而本件聲請人既為受監護
    宣告人王涂綉妹之監護人，亦同時為被繼承人王廷源之繼承
    人，關於被繼承人王廷源之遺產繼承及分割事宜，顯有利益
    衝突之情，依法不得代理，自有為受監護宣告人選任特別代
    理人之必要。次查財政部南區國稅局核定被繼承人王廷源之
    遺產總額係新臺幣（下同）2,485,659 元，王涂綉妹之應繼
    分係遺產總額之4 分之1 即核定價額621,415 元（元以下4
    捨5入），據聲請人提出之遺產分割方案所載，被繼承人所
    遺之坐落屏東縣○○鎮○○段00000000000地號土地均由聲請人
    王蘭祿單獨繼承，同段267地號土地由王蘭祿、王涂綉妹平
    均繼承，同段360地號土地由王涂綉妹繼承，依遺產分割協
    議書核定價格，王涂綉妹繼承433,760元，不足應繼分621,4
    15元，王蘭祿匯款19萬元予受監護宣告人王涂綉妹作為補償
    ，已逾621,415 元，有遺產分割協議書、潮州新生路郵局無
    摺存款資料影本在卷可憑。就形式觀之，並未侵害受監護宣
    告人之應繼分，是關於遺產分割等繼承事宜之處置，自應予
    以尊重。復查王蘭美已依據本院110 年度監宣字第282 號裁
    定，會同聲請人開具王涂綉妹財產清冊完畢，此經本院職權
    調閱上開卷宗查明屬實。而王廷琰為受監護宣告人王涂綉妹
    之小叔，與受監護宣告人關係甚親，就被繼承人王廷源之遺
    產繼承與協議分割事宜並無利害關係，且具狀同意擔任受監
    護宣告人王涂綉妹之特別代理人，有同意書在卷足憑，亦無
    其他不適任事由。從而，聲請人聲請選任王廷琰為受監護宣
    告人王涂綉妹於辦理王廷源所遺之遺產繼承與協議分割事宜
    之特別代理人，尚屬適當，應予准許。
四、依家事事件法第164 條第2 項，裁定如主文。
五、如不服本裁定，應於裁定送達後10日內向本院提出抗告狀，
    並繳納抗告費新臺幣1,000 元。
中　　華　　民　　國　　111 　年　　6 　　月　　7 　　日

                      家事法庭　司法事務官　唐淑嫻